【裁判字號】    98,易,3134
【裁判日期】    990108
【裁判案由】    槍砲彈藥刀械管制等
【裁判全文】
臺灣板橋地方法院刑事判決              98年度易字第3134號
公  訴  人  臺灣板橋地方法院檢察署檢察官
被      告  乙○○
上列被告因違反槍砲彈藥刀械管制條例等案件，經檢察官提起公
訴（98年度偵緝字第2388號、第2389號），被告於準備程序中就
被訴事實均為有罪之陳述，經告知簡式審判程序之旨，並聽取當
事人意見，本院裁定改依簡式審判程序審理，並判決如下：
    主      文
乙○○犯非法持有刀械罪，累犯，處拘役肆拾日，如易科罰金，
以新臺幣壹仟元折算壹日，扣案之武士刀壹把沒收之；又犯侵占
離本人持有物罪，處罰金新臺幣壹萬元，如易服勞役，以新臺幣
壹仟元折算壹日。
    事      實
一、乙○○(一)前於民國82年間，因違反肅清煙毒條例案件，經臺
    灣臺北地方法院以82年度訴緝字第268 號判處有期徒刑3 年
    3 月確定；(二)又因妨害自由及違反槍砲彈藥刀械管制條例案
    件，經臺灣臺北地方法院以82年度訴字第2681號分別判處有
    期徒刑6 月、5 月，並定其應執行刑為有期徒刑10月確定；
    (三)復因違反槍砲彈藥刀械管制條例案件，經臺灣臺北地方法
    院以82年度訴字第3079號判處有期徒刑10月確定。上開3 案
    接續執行後，於84年8 月1 日縮短刑期假釋出監。嗣乙○○
    於假釋期間，(四)另於85年間，因違反麻醉藥品管理條例案件
    ，經臺灣臺北地方法院以85年度易字第2354號判處有期徒刑
    6 月，並經臺灣高等法院以85年度上易字第3138號駁回上訴
    確定；(五)又於86年間，因違反槍砲彈藥刀械管制條例案件，
    經臺灣臺北地方法院以86年度訴字第942 號判處有期徒刑2
    年6 月，減為有期徒刑1 年3 月，並經臺灣高等法院以87年
    度上訴字第949 號駁回上訴確定；(六)因違反槍砲彈藥刀械管
    制條例案件，經本院以86年度易字第1466號判處有期徒刑8
    月確定；(七)因違反肅清煙毒條例及收受贓物案件，經本院以
    86年度訴字第1997號分別判處有期徒刑4 年、4 月，並定其
    應執行刑為有期徒刑4 年2 月確定。前揭(一)至(三)嗣經臺灣高
    等法院以85年度聲字第1232號裁定定其應執行刑為有期徒刑
    4 年6 月確定，且上開假釋亦經撤銷，應執行殘刑2 年6 月
    又15日，並與上開(四)至(七)所示案件接續執行，於90年9 月3
    日因縮短刑期假釋出監。嗣上開假釋再經撤銷，應執行殘刑
    4 年1 月又20日。又上開(四)至(七)所示案件，嗣經臺灣高等法
    院以96年度聲減字第1692號裁定減刑為有期徒刑3 月、7 月
    又15日、4 月、2 年、2 月，並就其中(五)至(七)所示案件定其
    應執行刑為有期徒刑2 年9 月確定，於96年7 月16日因徒刑
    執行完畢出監。詎猶不知悔改，分別為下列行為：
（一）乙○○明知武士刀為槍砲彈藥刀械管制條例所列之違禁物
      ，未經主管機關許可，不得無故持有。竟於97年5 月間某
      日，在臺北縣三峽鎮橫溪，以新臺幣（下同）3,000 元代
      價，向某真實姓名年籍不詳，綽號「阿義」之成年男子購
      買武士刀1 把（刀刃長77.5公分、刀柄長26.5公分、單面
      開鋒），置放在其址設臺北縣中和市○○路1180號8 樓之
      6 居所，而未經許可持有之。嗣於同年8 月14日下午2 時
      35分許，為警在上開居所查獲，並扣得乙○○所有之武士
      刀1 把，始悉上情。
（二）乙○○於97年7 月26日前某日，在臺北市○○區○○路45
      巷43號前，拾獲甲○○所有，於同年月20日晚間8 時10分
      許，在臺北市○○區○○街68號前遭搶奪，而離其本人持
      有之SAMSUNG 行動電話1 支，竟意圖為自己不法之所有，
      將上開行動電話侵占入己，並自同年月26日起（起訴書誤
      載為27日），插入其所申辦之門號0000000000號SIM 卡使
      用之。嗣經警調閱上開行動電話之通聯紀錄，於同年8 月
      14日中午12時5 分許，持臺灣臺北地方法院核發之搜索票
      ，前往臺北市○○區○○路45巷43號3 樓執行搜索，而在
      臺北市○○區○○路45巷43號前為警查獲，始悉上情。
二、案經臺北市政府警察局刑事警察大隊移請臺灣臺北地方法院
    檢察署檢察官呈請臺灣高等法院檢察署檢察長令轉臺灣板橋
    地方法院檢察署檢察官偵查起訴。
    理      由
一、本案被告乙○○所犯均為死刑、無期徒刑、最輕本刑為3 年
    以上有期徒刑或高等法院管轄第一審案件以外之罪，其於準
    備程序中就被訴事實均為有罪之陳述，經告知簡式審判程序
    之旨，並聽取其與公訴人之意見後，本院認無不得或不宜改
    依簡式審判程序進行之情事，依刑事訴訟法第273 條之1 第
    1 項、第284 條之1 規定，裁定本案改依簡式審判程序審理
    ，合先敘明。
二、上揭犯罪事實，業據被告於本院審理時坦承不諱，核與證人
    即被害人甲○○於警詢時、證人朱明宗於偵訊時、證人朱淑
    惠於警詢及偵訊時證述之情節相符，並有通聯調閱查詢單3
    份、臺北市政府警察局刑事警察大隊搜索、扣押筆錄、扣押
    物品目錄表各2 份、贓物認領保管單1 紙及照片35張在卷可
    資佐證，並扣有武士刀1 把可查。又扣案之武士刀1 把，經
    送請臺北市政府警察局鑑定結果，認該刀械刀刃長77.5公分
    ，刀柄長26.5公分，單面開鋒，符合管制刀械圖例及說明要
    件，認定屬於槍砲彈藥刀械管制條例公告管制之刀械，有該
    局97年9 月26日北市警保字第09734175700 號函1 紙在卷可
    稽。足徵被告任意性之自白與事實相符，應堪採信。本案事
    證已臻明確，被告犯行均堪以認定，應依法論科。
三、按刑法第337 條所謂離本人所持有之物，係指物之離其持有
    ，非出於本人之意思者而言（最高法院50年臺上字第2031號
    判例意旨參照）。是除遺失物、漂流物外，凡非基於持有人
    之意思而喪失其持有者，均屬之。查被告所侵占之行動電話
    ，係被害人甲○○於97年7 月20日晚間8 時10分許，在臺北
    市○○區○○街68號前遭搶之物，業如前述。揆諸前開說明
    ，該行動電話並非遺失物或漂流物，且非出於被害人甲○○
    之意思而喪失其持有，當屬離本人所持有之物無訛。是核被
    告如事實欄一(一)所為，係犯槍砲彈藥刀械管制條例第14條第
    3 項之非法持有刀械罪；如事實欄一(二)所為，係犯刑法第33
    7 條之侵占離本人持有物罪。又被告非法持有刀械罪為繼續
    犯，一經持有，犯罪即告成立，其嗣後之繼續持有，及於其
    終止持有之前，犯罪行為仍在繼續實施之中，僅論以一罪。
    另檢察官起訴書認被告如事實欄一(二)所為，係犯刑法第337
    條之侵占遺失物罪，應有未當，附此敘明。被告所犯上開2
    罪間，犯意各別，行為互殊，應予分論併罰。又被告(一)前於
    82年間，因違反肅清煙毒條例案件，經臺灣臺北地方法院以
    82年度訴緝字第268 號判處有期徒刑3 年3 月確定；(二)又因
    妨害自由及違反槍砲彈藥刀械管制條例案件，經臺灣臺北地
    方法院以82年度訴字第2681號分別判處有期徒刑6 月、5 月
    ，並定其應執行刑為有期徒刑10月確定；(三)復因違反槍砲彈
    藥刀械管制條例案件，經臺灣臺北地方法院以82年度訴字第
    3079號判處有期徒刑10月確定。上開3 案接續執行後，於84
    年8 月1 日縮短刑期假釋出監。嗣被告於假釋期間，(四)另於
    85年間，因違反麻醉藥品管理條例案件，經臺灣臺北地方法
    院以85年度易字第2354號判處有期徒刑6 月，並經臺灣高等
    法院以85年度上易字第3138號駁回上訴確定；(五)又於86年間
    ，因違反槍砲彈藥刀械管制條例案件，經臺灣臺北地方法院
    以86年度訴字第942 號判處有期徒刑2 年6 月，減為有期徒
    刑1 年3 月，並經臺灣高等法院以87年度上訴字第949 號駁
    回上訴確定；(六)因違反槍砲彈藥刀械管制條例案件，經本院
    以86年度易字第1466號判處有期徒刑8 月確定；(七)因違反肅
    清煙毒條例及收受贓物案件，經本院以86年度訴字第1997號
    分別判處有期徒刑4 年、4 月，並定其應執行刑為有期徒刑
    4 年2 月確定。前揭(一)至(三)嗣經臺灣高等法院以85年度聲字
    第1232號裁定定其應執行刑為有期徒刑4 年6 月確定，且上
    開假釋亦經撤銷，應執行殘刑2 年6 月又15日，並與上開(四)
    至(七)所示案件接續執行，於90年9 月3 日因縮短刑期假釋出
    監。嗣上開假釋再經撤銷，應執行殘刑4 年1 月又20日。又
    上開(四)至(七)所示案件，嗣經臺灣高等法院以96年度聲減字第
    1692號裁定減刑為有期徒刑3 月、7 月又15日、4 月、2 年
    、2 月，並就其中(五)至(七)所示案件定其應執行刑為有期徒刑
    2 年9 月確定，於96年7 月16日因徒刑執行完畢出監等情，
    有臺灣高等法院被告前案紀錄表可稽。其於受有期徒刑之執
    行完畢，5 年以內故意再犯本案如事實欄一(一)所示有期徒刑
    以上之罪，為累犯，應依刑法第47條第1 項之規定，就被告
    此部分所為加重其刑。爰審酌被告無故持有武士刀1 把，對
    社會治安造成潛在危險，又因一時貪念，將他人離本人所持
    有之物侵占入己，使被害人難以追回失物，所為實有不該；
    惟念其犯後均坦承犯行，態度良好，並參酌其並未持該武士
    刀為犯罪行為，所生危害非鉅，另侵占財物之價值亦輕，暨
    其犯罪之動機、目的、手段、生活狀況及智識程度等一切情
    狀，分別量處如主文所示之刑，並分別諭知拘役如易科罰金
    、罰金如易服勞役之折算標準，以資懲儆。扣案之武士刀1
    把，係槍砲彈藥刀械管制條例所列之管制刀械，已如前述，
    為違禁物，應依刑法第38條第1 項第1 款規定宣告沒收之。
據上論斷，應依刑事訴訟法第273 條之1 第1 項、第299 條第1
項前段，槍砲彈藥刀械管制條例第14條第3 項，刑法第11條前段
、第337 條、第47條第1 項、第41條第1 項前段、第42條第3 項
、第38條第1 項第1 款，刑法施行法第1 條之1 第1 項、第2項
前段，判決如主文。
本案經檢察官楊承翰到庭執行職務。
中    華    民    國    99    年    1     月    8     日
                  刑事第五庭    法  官  謝梨敏
以上正本證明與原本無異
如不服本判決應於送達後10日內向本院提出上訴狀
                                書記官  翁子婷
中    華    民    國    99    年    1    月    11    日
附錄本案論罪科刑法條全文
槍砲彈藥刀械管制條例第14條
未經許可，製造、販賣或運輸刀械者，處3 年以下有期徒刑，併
科新臺幣100 萬元以下罰金。
意圖供自己或他人犯罪之用，而犯前項之罪者，處6 月以上5 年
以下有期徒刑，併科新臺幣300 萬元以下罰金。
未經許可，持有或意圖販賣而陳列刀械者，處1 年以下有期徒刑
、拘役或新臺幣50萬元以下罰金。
第1 項及第2 項之未遂犯罰之。
中華民國刑法第337條
意圖為自己或第三人不法之所有，而侵占遺失物、漂流物或其他
離本人所持有之物者，處5 百元以下罰金。

司法院資訊處製作；財團法人民間司法改革基金會備份。
